臺灣臺中地方法院刑事判決　　　　　　　　　　　　　　九十一年度自字第一七號
　　自　訴　人　乙○○
　　自訴代理人　陳慶祥律師
　　被　　　告　甲○○
右列被告因詐欺案件，經自訴人提起自訴，本院判決如左：
    主  文
甲○○無罪。
    理  由
一、自訴意旨略以：被告甲○○於民國八十八年十一月間，在台中縣大甲鎮○○街一
    五七號住處，邀集自訴人等組成民間互助會，並自任會首，約定每人每會新台幣
    （下同）二萬元，會期自八十八年十一月二十日起至九十年五月二十日止，每月
    二十日下午七時在上址採內標方式開標。自訴人參加二會，被告自八十八年十一
    月二十日起至八十九年十月二十日止，從未通知自訴人前往標會，僅於每月標會
    之翌日前來收取會款，嗣至八十九年十一月二十日，被告即未再向自訴人收取會
    款，且逃逸無蹤，經自訴人查詢結果，互助會單內之會員有多人表示未參加該互
    助會，自訴人至此始知受騙，因認被告涉有刑法第三百三十九條之詐欺罪嫌云云
    。
二、按犯罪事實應依證據認定之，無證據不得推定其犯罪事實；又不能證明被告犯罪
    者，應諭知無罪之判決，刑事訴訟法第一百五十四條、第三百零一條第一項分別
    定有明文。又認定不利於被告之事實，須依積極證據，苟積極證據不足為不利於
    被告事實之認定時，即應為有利於被告之認定，更不必有何有利之證據，最高法
    院著有三十年上字第八一六號判例可資參照。訊之被告固承認於前揭時地召集互
    助會，及自八十九年十一月二十日起停標、積欠會款之事實，惟堅決否認有何詐
    欺之犯行，辯稱：伊僅有向會員借標，沒有冒標，互助會單所列會員確實均有參
    加該互助會，有些會員事後又將權利義務讓渡予伊，伊積欠自訴人四十八萬元，
    已償還七萬元，餘款將分期攤還等語。經查：(一)自訴人雖指稱被告虛列會員云云
    ，惟又自承：係因互助會員多數為被告之親戚，伊只是合理懷疑，因找不到被告
    ，所以乃提起自訴等語，是自訴人並無積極證據足資證明被告有虛列會員之事實
    ，自不得單憑自訴人之臆測，遽認被告有虛列會員或冒名標會之犯行。(二)案外人
    黃銹莉雖曾參加被告所召集之前述互助會，惟已於八十九年六月二十四日將二會
    之權利義務讓渡予被告等情，業據被告提出讓渡書一份為證，足證被告前開所辯
    ，尚屬可採。(三)參以被告已於審理中與自訴人達成和解，有和解書一份附卷為證
    ，自訴人並當庭表示不再追究被告刑責。綜上以觀，自訴人空言被告虛列會員，
    並未能舉證以實其說。此外，本院復查無其他積極證據足資認定被告有何虛列會
    員及詐欺取財之犯行，既不能證明被告犯罪，自應諭知無罪之判決。
據上論斷，應依刑事訴訟法第三百四十三條、第三百零一條第一項，判決如主文。
中      華      民      國      九十一      年    四    月      九      日
                                    臺灣臺中地方法院刑事第一庭
                                        法  官  陳  文  燦
右正本證明與原本無異。
如不服本判決，應於送達後十日內向本院提出上訴狀（須附繕本），上訴於台灣高等
法院台中分院。
                                        書記官
中      華      民      國      九十一      年    四    月      九      日
